臺灣彰化地方法院刑事判決　　　　　　　100年度訴字第414號
公　訴　人　臺灣彰化地方法院檢察署檢察官
被　　　告　張金盛
上列被告因違反毒品危害防制條例案件，經檢察官提起公訴（
100 年度毒偵字第368 號），本院依簡式審判程序審理，判決如
下：
    主  文
張金盛施用第一級毒品，累犯，處有期徒刑拾壹月。
    犯罪事實
一、張金盛曾因違反懲治盜匪條例等案件，經本院就違反懲治盜
    匪條例罪部分，判處有期徒刑4 年；施用毒品罪部分，判處
    有期徒刑3 年3 月；吸用化學合成麻醉藥品罪部分，判處有
    期徒刑6 月；無故攜帶刀械罪部分，判處有期徒刑3 月，定
    其應執行刑為有期徒刑7 年6 月，經上訴臺灣高等法院臺中
    分院於民國86年3 月4 日以85年度上訴字第1966號就違反懲
    治盜匪條例部分，判處有期徒刑4 年，其餘部分上訴駁回，
    並定其應執行刑為有期徒刑7 年6 月，後再經上訴最高法院
    於86年5 月30日以86年度臺上字第3242號判決上訴駁回而確
    定，於95年1 月26日因縮短刑期假釋出監，並交付保護管束
    ，於96年2 月19日保護管束期滿未經撤銷，以已執行完畢論
    。又因施用毒品案件，經本院以98年度毒聲字第165 號裁定
    送觀察、勒戒後，認有繼續施用毒品之傾向，再經本院以98
    年度毒聲字第278 號裁定令入戒治處所施以強制戒治1 年，
    於99年5 月21日因停止處分執行出監，至同年7 月29日縮刑
    期滿，並由臺灣彰化地方法院檢察署檢察官以99年度戒毒偵
    字第131 、132 號為不起訴處分確定。詎仍不知悔改，明知
    海洛因業經公告列為毒品危害防制條例第2 條第2 項所列管
    之第一級毒品，不得非法持有、施用，竟基於施用第一級毒
    品海洛因之犯意，於99年11月23日凌晨2 時許，在彰化縣員
    林鎮○○路友人住處，以將海洛因粉末摻入香菸中吸食之方
    式，施用第一級毒品海洛因1 次。嗣於99年11月25日因其為
    毒品列管人口，經警採集其尿液送驗，結果呈嗎啡及可待因
    陽性反應，始查悉上情。
二、案經彰化縣警察局員林分局報請臺灣彰化地方法院檢察署檢
    察官偵查起訴。
    理  由
一、本件被告所犯係死刑、無期徒刑、最輕本刑為3 年以上有期
    徒刑以外之罪，其於準備程序就前揭被訴事實為有罪之陳述
    ，經受命法官告知簡式審判程序之旨，並聽取其與公訴人之
    意見後，本院認無不得或不宜改依簡式審判程序進行之處，
    爰依刑事訴訟法第273 條之1 第1 項、第284 條之1 ，裁定
    本案由受命法官獨任進行簡式審判程序，合先敘明。
二、上揭犯罪事實，業據被告於本院審理時坦承不諱（見本院
    100 年5 月5 日審判筆錄），且於99年11月25日為警通知到
    場，經其同意後所採驗之尿液，經臺灣彰化地方法院檢察署
    委託警方送請詮昕科技股份有限公司（以下簡稱詮昕公司）
    以氣相層析質譜儀分析法檢驗結果，確呈呈海洛因代謝物鴉
    片類嗎啡陽性反應，此有列管毒品人口尿液檢體採集送驗紀
    錄及該公司99年12月17日編號9C060030號濫用藥物尿液檢驗
    報告各1 紙附卷可稽；參諸醫學臨床實驗及根據英國藥學會
    出版之文獻Clarke's Isolation and Identification of
    Drugs 乙書第293 頁載：海洛因經注射入人體後，在體內迅
    速水解成6-Monoacety I morphine，再緩緩繼續水解成嗎啡
    ，然後再循嗎啡之代謝方式排出，同書第431 頁至第432 頁
    並載有：嗎啡經注射入人體後，約50％以上於8 小時內自尿
    中排出，至24小時排出約90％，但48小時後仍有微量可檢出
    等語。此外，按通常健康成人一次注射嗎啡15公絲，而以現
    行採用蟻醛酸試液及鉬鋑銨酸試液檢檢驗其尿液時，注射後
    8 小時內所排尿液易於檢出；8 小時至24小時，視其取尿時
    間及尿量多寡，可能檢出；至24小時以後所排之尿液，用上
    述方法已難檢出，亦據行政院衛生署藥物食品檢驗局73年11
    月30日（73）藥檢壹字第030221號函釋明確，是依上開說明
    ，佐以被告前揭尿液檢驗報告，足徵其於本院審理時之自白
    核與事實相符，堪可採為論罪科刑之依據。
三、至被告迭於警詢及本院準備程序時辯稱：伊自99年5 月間強
    制戒治完畢後，即未再施用海洛因，應係於99年11月23日晚
    間在友人住處客廳飲酒，其中有友人綽號「阿弟仔」之男子
    ，將第一級毒品海洛因摻入香菸內施用，伊應該是吸二手煙
    始致驗尿結果呈陽性反應云云，惟查：
    （一）被告採驗之尿液經詮昕公司以氣相層析質譜儀分析法
          檢驗結果，確呈呈海洛因代謝物鴉片類嗎啡陽性反應
          ，已如前述，而詮昕公司係以氣相層析質譜儀分析法
          （GC＼MS）檢驗，該種檢驗方法係以「氣相層析儀」
          先將物質氣化後，再經分析管分離，由於各種物質之
          沸點及對管柱之吸附力均不同，在經過檢測器（
          Detecor ）測定後，表現出不同之滯留時間（
          Retension time），以滯留時間來判斷係何種物質；
          再利用「質譜儀」為檢測器，將物質撞擊成碎片，記
          錄其質譜圖。因每個化合物之鍵結能力不同，故不同
          之物質會有其特定之質譜圖，因此在物質之判斷上有
          如指紋之鑑定，在理論上，扣除人為之因素，其精確
          度已接近百分之百，且在良好之操作條件下，以氣相
          層析質譜儀作藥物及其代謝產物之定性及定量分析，
          將可排除偽陽性之可能，且幾乎不會有偽陽性反應產
          生，亦有行政院國軍退除役官兵輔導委員會臺北榮民
          總醫院83年4 月7 日（83）北總內字第03059 號函可
          資參照，是以被告之尿液檢體既經調查局與行政院衛
          生署認可之檢驗機構以氣相層析質譜儀分析法進行確
          認檢驗，且本案復無其他證據顯示被告採尿檢驗過程
          中有何人為疏失導致誤判情形存在，應可排除因偽陽
          性反應誤判之可能。
    （二）次按吸入煙毒或安非他命之二手菸，在文獻上雖尚無
          能否由尿液中檢驗出煙毒或安非他命反應之研究報告
          ，然若非長時間與吸毒者直接相向，且存心大量吸入
          吸毒者所呼出之煙氣，以「二手菸」中可能存在之低
          劑量煙毒或安非他命，應不致在尿液中檢驗出煙毒或
          安非他命反應，此有法務部調查局82年8 月6 日（82
          ）發技一字第4153號函可憑；再按若與吸食海洛因者
          同處一室，其吸入二手菸之影響程度，與空間大小、
          密閉性、吸入之濃度多寡及吸入時間長短等因素有關
          ，且因個案而異，縱然吸入二手菸之尿液可檢出毒品
          反應，其濃度亦應遠低於施用者，亦有行政院衛生署
          管制藥品管理局93年7 月30日管檢字第0930007004號
          函可佐。然觀諸被告上開尿液檢驗結果，其嗎啡濃度
          數值高達13917ng/ml，超出閾值濃度300ng /ml 甚多
          ，當非因吸食二手菸霧所導致，是被告於前揭吸入他
          人二手菸所致之辯解，顯係臨訟飾卸之詞，自難憑採
          。
四、另按犯毒品危害防制條例第10條施用第一、二級毒品之罪者
    ，檢察官應先聲請法院裁定將被告令送勒戒處所觀察、勒戒
    ，經觀察、勒戒後，認無繼續施用毒品傾向者，應即釋放，
    並為不起訴之處分或不付審理之裁定；認有繼續施用毒品傾
    向者，應由檢察官聲請法院裁定令入戒治處所施以強制戒治
    ，且經觀察、勒戒或強制戒治執行完畢釋放後，5 年內再犯
    第10條之罪，檢察官應依一般刑事訴訟程序予以起訴論罪科
    刑，此觀諸毒品危害防制條例第20條第1 項、第2 項、第23
    條第2 項前段規定自明。經查，本件被告前因施用毒品案件
    ，經本院以98年度毒聲字第165 號裁定送觀察、勒戒後，認
    有繼續施用毒品之傾向，再經本院以98年度毒聲字第278 號
    裁定令入戒治處所施以強制戒治1 年，於99年5 月21日因停
    止處分執行出監，至同年7 月29日縮刑期滿，並由臺灣彰化
    地方法院檢察署檢察官以99年度戒毒偵字第131 、132 號為
    不起訴處分確定等情，有臺灣高等法院被告前案紀錄表、臺
    灣彰化地方法院檢察署刑案資料查註紀錄表各1 份附卷可參
    ，其於前開執行完畢釋放後5 年內，復犯本件施用毒品罪，
    事證明確，自應逕行起訴。
五、按海洛因為毒品危害防制條例第2 條第2 項所明定之第一級
    毒品。是核被告前揭所為，係犯同條例第10條第1 項之施用
    第一級毒品罪。被告於此期間內持有該毒品並進而施用，其
    持有之低度行為應為施用之高度行為所吸收，不另論持有毒
    品之罪。又被告有如犯罪事實欄所記載之前科紀錄，此有臺
    灣彰化地方法院檢察署刑案資料查註紀錄表及臺灣高等法院
    被告全國前案紀錄表各1 份在卷可憑，其於前開有期徒刑執
    行完畢後，5 年內故意再犯本件最重本刑為有期徒刑以上之
    罪，為累犯，應依刑法第47條第1 項之規定，加重其刑。爰
    審酌被告前有施用毒品之不良素行，歷經觀察、勒戒及強制
    戒治後，仍未能徹底戒絕毒品，顯見意志不堅，有失政府制
    定毒品危害防制條例之立法美意，且犯後一再飾詞矯卸，直
    至審理期日始坦承犯行之犯後態度，本不宜寬貸，惟念其施
    用毒品乃自戕一己之身體健康，尚未害及他人，暨其智識程
    度、生活狀況等一切情狀，量處如主文所示之刑，以示懲戒
    。
據上論斷，應依刑事訴訟法第299 條第1 項前段，毒品危害防制
條例第10條第1 項，刑法第11條前段、第47條第1 項，判決如主
文。
本案經檢察官劉欣雅到庭執行職務。
中    華    民    國   100    年    5     月    12    日
                  刑事第六庭    法      官  胡宜如
以上正本證明與原本無異。
如不服本判決應於收受判決後10日內向本院提出上訴書狀，並應
敘述具體理由。其未敘述上訴理由者，應於上訴期間屆滿後20日
內向本院補提理由書（均須按他造當事人之人數附繕本）「切勿
逕送上級法院」。
中    華    民    國   100    年    5     月    12    日
                                書  記  官  林淑文
附錄本案論罪科刑法條：
毒品危害防制條例第10條
施用第一級毒品者，處 6 月以上 5 年以下有期徒刑。
施用第二級毒品者，處 3 年以下有期徒刑。